臺灣高雄地方法院刑事判決　　　　　　　110年度訴字第648號
公　訴　人　臺灣高雄地方檢察署檢察官
被　　　告　黃晋輝




指定辯護人　本院公設辯護人黃文德
上列被告因毒品危害防制條例案件，經檢察官提起公訴（110 年
度偵字第16237 號、第19302 號），本院判決如下：
    主  文
黃晋輝犯如附表各編號所示之罪，共參罪，均累犯，各處如附表
各編號「主文」欄所示之刑及沒收。應執行有期徒刑捌年陸月。
    事  實
一、黃晋輝明知海洛因係毒品危害防制條例第2 條第2 項第1 款
    所列之第一級毒品，不得非法持有、販賣，竟基於販賣第一
    級毒品海洛因以營利之犯意，於附表各編號所示之時間、地
    點，以附表各編號所示之價格及交易方式，販賣第一級毒品
    海洛因予附表各編號所示之購毒者。嗣經臺灣高雄地方檢察
    署檢察官指揮高雄市政府警察局小港分局於民國110 年7 月
    29日12時25分許，持拘票前往高雄市○○區○○○路00號黃
    晋輝住處拘提黃晋輝，適見韓佩吟自黃晋輝住處離開且形跡
    可疑，對其攔查後，韓佩吟主動交付如附表編號3 所示其向
    黃晋輝購得之海洛因1 包予警方查扣（韓佩吟所涉持有海洛
    因犯行部分，由本院另以110 年度簡字第2988號判決判處罪
    刑）。警方取得黃晋輝同意後在其上開住處執行搜索，扣得
    黃晋輝施用所剩之海洛因1 包（毛重總計0.24公克），因而
    查獲上情（所涉施用、持有海洛因犯行，由臺灣高雄地方檢
    察署檢察官另案偵辦）。
二、案經臺灣高雄地方檢察署檢察官指揮高雄市政府警察局小港
    分局偵辦並偵查起訴。
    理  由
一、證據能力部分：
    本判決所引用之供述證據（含書面陳述），屬被告以外之人
    於審判外所作之陳述者，公訴人、被告及指定辯護人於本院
    準備程序時，均表示同意有證據能力（見本院卷第32頁），
    本院斟酌此等供述證據作成時之情況，並無違法不當情事，
    且認為以之作為證據應屬適當，依刑事訴訟法第159 條之5
    第1 項之規定，得作為證據。至以下所引用之非供述證據，
    均非人對現場情形之言詞描述本身，自無傳聞法則之適用，
    且無違法取得之情形，故亦得作為證據。
二、訊據被告就附表所示犯行於警詢、偵查中及本院審理中均坦
    承不諱（見警卷第4 頁至第8 頁；偵一卷第29頁至第33頁；
    本院卷第30頁、第83頁），核與證人陳逸隆、黃韋達、韓佩
    吟於警詢、偵查中證述之情節相符（見警卷第21頁至第24頁
    、第13頁至第17頁、第31頁至第36頁；偵一卷第81頁至第85
    頁、第55頁第59頁、第109 頁至第113 頁），且有路口監視
    器擷取畫面、現場查獲證人韓佩吟之照片在卷可憑（見警卷
    第44頁至第49頁、第84頁、第89頁至第90頁、第169 頁至第
    170 頁），另有警員當場查獲證人韓佩吟之高雄市政府警察
    局小港分局扣押筆錄、扣押物品目錄表、扣案物照片以及警
    員得被告同意後搜索之自願受搜索同意書、高雄市政府警察
    局小港分局搜索扣押筆錄、扣押物品目錄表、扣案物照片在
    卷可佐（見警卷第121 頁至第127 頁、第38頁至第43頁、第
    50頁至第51頁）。而自證人韓佩吟身上查獲之白色粉末1 包
    ，經檢驗含第一級毒品海洛因成分（檢驗前淨重0.061 公克
    ，檢驗後淨重0.051 公克），有高雄市立凱旋醫院110 年8
    月12日高市凱醫驗字第69295 號濫用藥物成品檢驗鑑定書在
    卷可憑（見偵一卷第143 頁），另在被告住處房間內查獲之
    物，經高雄市政府警察局小港分局初步檢驗，呈嗎啡海洛因
    反應（毛重0.24公克），有高雄市政府警察局小港分局查獲
    涉嫌違反毒品危害防制條例案「毒品」初步鑑驗報告單在卷
    可參（見警卷第54頁），足證被告之自白與事實相符，並有
    如上證據可資佐證。又販賣毒品之行為，本無一定之公定價
    格，是其各次買賣價格，當亦各有差異，或隨供需雙方之資
    力、關係之深淺、需求之數量、貨源充裕與否、販賣者對於
    資金之需求如何，殷切與否，以及政府查緝之態度，進而為
    各種不同之風險評估，而為機動性調整，是其價格標準，自
    非一成不變。況且，販賣者從各種「價差」或「量差」或係
    「純度（如摻入葡萄糖等物）」謀取利潤方式，或有差異，
    然其所圖利益之非法販賣行為目的，則屬相同，並無二致。
    且依一般民眾普遍認知毒品之非法交易，向為政府查禁森嚴
    ，且重罰不寬貸，衡諸常情，倘非有利可圖，絕無平白甘冒
    被重罰高度風險之理。本件依卷附證據資料，固無從得知被
    告購入、販出海洛因之具體數量及價差，然販賣毒品之法定
    刑度甚重，此為眾所週知之事實，苟無任何利潤可圖，被告
    當無甘冒重典科刑之風險，無故出售第一級毒品海洛因予附
    表所示購毒者之可能。是被告上開販賣毒品行為，確具營利
    之意圖，應可認定。綜上，被告上開犯行均堪認定，應予依
    法論科。
三、論罪科刑之法律適用：
  ㈠按海洛因係毒品危害防制條例第2 條第2 項規定之第一級毒
    品，不得非法持有、販賣。故核被告所為，均係犯毒品危害
    防制條例第4 條第1 項之販賣第一級毒品罪。被告為販賣而
    持有第一級毒品海洛因之低度行為，各為其販賣第一級毒品
    海洛因之高度行為所吸收，均不另論罪。被告所犯上開數罪
    ，犯意各別，行為互殊，應予分論併罰。
  ㈡被告前因施用毒品案件，經本院分別以：106 年度審訴字第
    1339號判決判處有期徒刑8 月確定、107 年度簡字第65號判
    決判處有期徒刑4 月確定，嗣經本院以107 年度聲字第1693
    號裁定合併定應執行有期徒刑8 月確定，於107 年12月19日
    執行完畢等情，有臺灣高等法院被告前案紀錄表可參，其於
    受有期徒刑執行完畢後，5 年以內故意再犯本件有期徒刑以
    上之罪，均為累犯。依司法院釋字第775 號解釋意旨，係指
    構成累犯者，不分情節，一律加重最低本刑，於不符合刑法
    第59條所定要件之情形下，致生行為人所受之刑罰超過其所
    應負擔罪責之個案，不符罪刑相當原則、比例原則，於此範
    圍內，在刑法第47條第1 項修正前，為避免發生上述罪刑不
    相當的情形，法院就該個案應裁量是否加重最低本刑；亦即
    ，僅於個案經裁量後認應處最低法定刑，又無法適用刑法第
    59條規定減輕之情形，法院始應依此解釋意旨裁量不予加重
    最低本刑（最高法院109 年度台上字第619 號判決意旨參照
    ）。則被告所犯本案販賣第一級毒品犯行，符合刑法第59條
    之規定情形（見後述），故被告本案所犯販賣第一級毒品犯
    行，除法定刑為死刑、無期徒刑部分不得加重外，均應依刑
    法第47條第1 項之規定加重其刑。
  ㈢被告本案所犯各次犯行，於警詢、偵查中及本院審理中均已
    自白犯行，有被告之各次筆錄在卷可憑，爰均依毒品危害防
    制條例第17條第2 項之規定減輕其刑，除法定刑為死刑、無
    期徒刑部分不得加重外，並依法先加後減之。
  ㈣至於被告於警詢中曾供出其毒品來源為綽號「阿林」之男子
    ，惟經警方及臺灣高雄地方檢察署檢察官偵查後，針對綽號
    「阿林」之人之電話實施通訊監察，並未查獲綽號「阿林」
    之人提供毒品給被告之犯行，此有臺灣高雄地方檢察署110
    年11月17日雄檢榮洪110 偵16237 字第1100075420號函、高
    雄市政府警察局小港分局110 年11月16日高市警港分偵字第
    11072780700 號函各1 份在卷可證（見本院卷第43頁至第59
    頁），故並未因被告之供出而有查獲毒品來源之情，就被告
    之本案販賣第一級毒品犯行均無從依毒品危害防制條例第17
    條第1 項之規定減輕其刑。
  ㈤被告所為販賣第一級毒品罪，其法定刑為「處死刑或無期徒
    刑；處無期徒刑者，得併科3 千萬元以下罰金」。然同為販
    賣第一級毒品之人，其原因動機不一，犯罪情節未必盡同，
    或有大盤毒梟者，亦有中、小盤之分，甚或僅止於吸毒者友
    儕間為求互通有無之有償轉讓者亦有之，其販賣行為所造成
    危害社會之程度自屬有異，法律科處此類犯罪，所設之法定
    最低本刑卻同為「無期徒刑，得併科3 千萬元以下罰金」，
    不可謂不重。於此情形，倘依其情狀處以相當之有期徒刑，
    即足以懲儆，並可達防衛社會之目的者，自非不可依客觀之
    犯行與主觀之惡性二者加以考量其情狀，是否有可憫恕之處
    ，適用刑法第59條之規定酌量減輕其刑，期使個案裁判之量
    刑，能斟酌至當，符合比例原則。查被告所為本案販賣第一
    級毒品犯行，販賣金額均為500 元，次數僅有3 次，與長期
    大宗出售第一級毒品以賺取巨額利潤者，尚屬有別，以其犯
    罪情節論，惡性尚非重大不赦，對社會造成之危害尚無從與
    販賣毒品之大盤、中盤相提並論，其對社會治安及國民健康
    之危害顯然較小，其法定最低刑度「無期徒刑，得併科3 千
    萬元以下罰金」，難謂符合罪刑相當性、比例原則及與大盤
    毒梟之惡行有所區隔。是以一般人之觀點，客觀上確實會有
    過苛而情輕法重之感，實足以引起一般之同情，揆諸上揭說
    明，依刑法第59條規定，對被告所犯販賣第一級毒品海洛因
    犯行，認均已符犯罪之情狀堪予憫恕之情事，此部分爰適用
    刑法第59條之規定酌量減輕其刑，並依法遞減輕之。
  ㈥爰審酌被告販賣海洛因，助長毒品氾濫，有害國民身心健康
    及社會治安，且施用者一旦染癮，難以戒除，常使施用者經
    濟地位發生實質改變而處於劣勢，且為持續獲得毒品，常淪
    為盜匪之類，影響社會治安甚鉅，其所為殊屬不該。惟念被
    告犯後均坦承犯行，復兼衡被告各次販賣海洛因之金額、數
    量均非鉅，以及被告自述高中畢業之教育程度、入監前從事
    中船電焊工之工作、已婚、育有一子一女、與父母、妻子及
    兒女同住之生活狀況等一切情狀，分別量處如附表各編號「
    主文」欄所示之刑。又按刑法第51條數罪併罰定執行刑之立
    法方式，採限制加重原則，亦即非以累加方式定應執行刑，
    審酌被告本案有3 次販賣第一級毒品犯行，犯行時間介於11
    0 年5 月5 日至同年7 月29日間所犯，犯罪手法均為由購毒
    者直接至被告住處，販賣之對象僅有3 人，如以實質累加方
    式定應執行刑，則處罰之刑度顯將超過其行為之不法內涵，
    違反罪責原則，及考量因生命有限，刑罰對被告造成之痛苦
    程度，係隨刑度增加而生加乘效果，非以等比方式增加，是
    以隨罪數增加遞減刑罰方式，當足以評價被告行為不法性之
    法理（即多數犯罪責任遞減原則），而就被告所犯之罪定其
    應執行之刑。
四、沒收部分：
  ㈠被告住處扣得之第一級毒品海洛因1 包，據被告供稱為施用
    所剩餘之物，並經檢察官就被告此部分涉犯之施用、持有第
    一級毒品罪嫌另行偵辦處理，且無證據足認此扣案物與被告
    本案販賣毒品犯行相關，故不予宣告沒收。
  ㈡被告本案販賣毒品犯行各有獲得如附表各編號所示之對價，
    此為被告本案犯行之犯罪所得，雖未扣案，均應依刑法第38
    條之1 第1 項前段、第3 項之規定宣告沒收，並於全部或一
    部不能沒收或不宜執行沒收時，均追徵其價額。
據上論斷，應依刑事訴訟法第299 條第1 項前段，判決如主文。
本案經檢察官張雅婷提起公訴，檢察官李佳韻到庭執行職務。
中    華    民    國  111     年    2     月    17    日
                  刑事第十五庭審判長法  官  方錦源
                                    法  官  陳彥霖
                                    法  官  都韻荃
以上正本證明與原本無異。
如不服本判決應於收受送達後20日內向本院提出上訴書狀，並應
敘述具體理由；如未敘述上訴理由者，應於上訴期間屆滿後20日
內向本院補提理由書（均須按他造當事人之人數附繕本）「切勿
逕送上級法院」。
中    華    民    國   111    年    2     月    18    日
                                     書記官  吳紫瑄
附錄本案論罪科刑法條：
毒品危害防制條例第4 條第1 項
附表：
┌──┬─────┬───┬──────────┬────────────┐
│編號│時間（民國│購毒者│交易方式、毒品種類、│主文                    │
│    │）、地點  │      │數量及金額（新臺幣）│                        │
├──┼─────┼───┼──────────┼────────────┤
│1   │110 年5 月│陳逸隆│陳逸隆於左列時間，騎│黃晋輝犯販賣第一級毒品罪│
│    │5 日17時25│      │乘車牌號碼000-0000號│，累犯，處有期徒刑柒年捌│
│    │分許，在高│      │機車前往左列地點，向│月。未扣案之犯罪所得新臺│
│    │雄市林園區│      │黃晋輝購買海洛因，黃│幣伍佰元沒收，於全部或一│
│    │港埔一路89│      │晋輝將海洛因1 包交給│部不能沒收或不宜執行沒收│
│    │號黃晋輝住│      │陳逸隆，並向其收取  │時，追徵其價額。        │
│    │處外      │      │500 元。            │                        │
├──┼─────┼───┼──────────┼────────────┤
│2   │110 年7 月│黃韋達│黃韋達於左列時間，騎│黃晋輝犯販賣第一級毒品罪│
│    │19日10時35│      │乘車牌號碼000-000 號│，累犯，處有期徒刑柒年捌│
│    │分許，在高│      │機車前往左列地點，向│月。未扣案之犯罪所得新臺│
│    │雄市林園區│      │黃晋輝購買海洛因（起│幣伍佰元沒收，於全部或一│
│    │港埔一路89│      │訴書附表之「毒品種類│部不能沒收或不宜執行沒收│
│    │號黃晋輝住│      │」欄誤載為「甲基安非│時，追徵其價額。        │
│    │處外      │      │他命」，經檢察官於本│                        │
│    │          │      │院準備程序中更正），│                        │
│    │          │      │黃晋輝將海洛因1 包交│                        │
│    │          │      │給黃韋達，並向其收取│                        │
│    │          │      │500 元。            │                        │
├──┼─────┼───┼──────────┼────────────┤
│3   │110 年7 月│韓佩吟│韓佩吟於左列時間、地│黃晋輝犯販賣第一級毒品罪│
│    │29日12時8 │      │點，向黃晋輝購買海洛│，累犯，處有期徒刑柒年捌│
│    │分許，在高│      │因（起訴書附表之「毒│月。未扣案之犯罪所得新臺│
│    │雄市林園區│      │品種類」欄誤載為「甲│幣伍佰元沒收，於全部或一│
│    │港埔一路89│      │基安非他命」，經檢察│部不能沒收或不宜執行沒收│
│    │號黃晋輝住│      │官於本院準備程序中更│時，追徵其價額。        │
│    │處        │      │正），黃晋輝將海洛因│                        │
│    │          │      │1 包交給韓佩吟，並向│                        │
│    │          │      │其收取500 元。      │                        │
└──┴─────┴───┴──────────┴────────────┘